臺灣高等法院刑事判決　　　　　　　　　　　　　　九十三年度上訴字第八六一號
　　上　訴　人
　　即　被　告　甲○○
右上訴人因詐欺案件，不服臺灣板橋地方法院九十二年度訴字第二四六二號，中華民
國九十三年二月十九日第一審判決（起訴案號：臺灣板橋地方法院檢察署九十二年度
偵緝字第九八五、九八六號），提起上訴，本院判決如左：
    主  文
原判決關於詐欺部分暨執行刑部分均撤銷。
甲○○被訴詐欺部分無罪
    理  由
一、公訴意旨略以：甲○○意圖為自己不法所有，於民國八十六年六月間，以要向當
    鋪贖回所當之賓士汽車為由，向丙○○借款新臺幣（下同）八十萬元，並言明於
    二個月後償還，惟林某取得該款後未依約償還；後於同年八月七日及十月二十日
    ，又以週轉為由，再向魏婦借款二十萬元；且於同年九月十二日，又以要開當鋪
    為由，再向魏婦詐得三十萬元，後甲○○一直未開過當鋪，經魏玉蘭向其查詢及
    催討借款未果，始知受騙。因認被告涉有刑法第三百三十九條第一項之詐欺罪嫌
    云云。
二、按犯罪事實應依證據認定之，無證據不得推定其犯罪事實，又不能證明被告犯罪
    者，應諭知無罪之判決，此於刑事訴訟法第一百五十四條第二項及同法第三百零
    一條第一項定有明文。又按事實之認定，應憑證據，如未能發現相當證據，或證
    據不足以證明，自不能以推測或擬制之方法，以為裁判基礎，最高法院四十年台
    上字第八六號著有判例可循。又認定不利於被告之事實，須依積極證據，苟積極
    證據不足為不利於被告事實之認定時，即應為有利被告之認定，更不必有何有利
    之證據，亦有最高法院三十年上字第八一六號判例可資參照。
三、本件公訴人認被告甲○○涉有詐欺罪嫌，係以告訴人丙○○之指訴，及被告所簽
    發予告訴人面額為八十萬元、五萬元、十五萬元與三十萬元之本票各一紙為其主
    要論據。惟訊據被告堅決否認有何詐欺之犯行，辯稱：開當舖的錢參拾萬是魏玉
    蘭交給乙○○，我開八十萬本票擔保，房子我過給她，八十萬本票我拿回撕掉，
    魏玉蘭撿起來重新貼好影印，五萬與十五萬本票這部分我記不清楚等語。
四、經查：
（一）證人蔡成女於偵查中證稱：「（現職？）我是時代當鋪負責人」；「（被告是
      否有在妳當舖典當cb五九九八？何人回贖？）是魏女回贖，當天他們有一起到
      」等語（見偵查卷第四十六頁）；證人乙○○於偵查中亦稱：「（被告有無向
      你出價承讓當鋪？）他並不是要承讓我的當鋪，是因我當鋪有承作當鋪執照買
      賣，所以他來找我要承買三峽鎮永興當鋪，現更名為三峽當鋪」；「（後來有
      無買？）他有拿三十萬訂金，後來他又拿回五萬元，之後我有一直聯絡他，但
      他說湊不出一百六十萬元，後來二十五萬元依約沒收」；「（有無與魏女接觸
      過？）簽約時她有來，但拿回五萬元時，只有林某一人到，且我也沒有告訴魏
      實，並非虛偽。
（二）被告與告訴人原為舊識，此為雙方所陳在卷，被告雖陸續向其借五萬元、十五
      萬元，然雙方僅為單純借貸關係，告訴人自願將款項借貸與被告，綜觀全卷亦
      無被告施用詐術之行為，應屬民事糾葛。
五、綜上所述，借貸之初一方本應自行考量對方之資格、能力、信用等因素，非謂當
    事人之一方有無法依約履行之情形，即應成立詐欺罪，否則刑事詐欺責任與民事
    債務不履行責任將失其分際。本件純屬民事債務糾紛，宜另循民事訴訟程序解決
    。原審未予詳查遽認被告涉有詐欺犯行，而對被告論罪科刑，自屬未當，被告否
    認犯罪提起上訴，為有理由，應由本院將原判決此部分撤銷，並為無罪之諭知。
據上論斷，應依刑事訴訟法第三百六十九條第一項前段、第三百六十四條、第三百零
一條第一項，判決如主文。
本案經檢察官李良忠到庭執行職務。
中　　　華　　　民　　　國　　九十三　　年　　　五　　　月　　  五  　　日
                              臺灣高等法院刑事第二十一庭
                                  審判長法  官  葉  騰  瑞
                                        法  官  江  國  華
                                        法  官  莊  明  彰
右正本證明與原本無異。
不得上訴。
                                        書記官  廖  逸  柔
中　　　華　　　民　　　國　　九十三　　年　　　五　　　月　   六  　　　日
